---
title: "Examen"
author: "J. Patricio Parada G."
date: "28/08/2020"
lang: "es"
geometry: margin=0.75in
fontsize: 10pt
output:
    pdf_document:
        toc: true
        toc_depth: 2
        number_sections: true
        latex_engine: pdflatex
---

```{r setup, include=FALSE}
knitr::opts_chunk$set(echo = TRUE)
```

# El Paro cardíaco

Comúnmente llamado ataque cardíaco, el paro cardíaco es una condición riegosa y virtualmente mortífera que pone fin a millones de vidas al año. Es una de las causas de muerte más frecuentes en humanos y se debe a variados factores; puede ser a consecuencia del estilo de vida llevado o debido a otras afecciones o enfermedades.

El conjunto de datos anexo presenta 12 factores que eventualmente proporcionan información respecto a si un paciente es candidato a sufrir un ataque cardíaco.

# El Dataset

El conjunto de datos adjunto correponde a

```{r}
df <- read.csv("CRP_dataset_clean.csv", stringsAsFactors = FALSE)
```

## Columnas

Las variables incluídas en el conjunto de datos corresponden a

```{r}
colnames(df)
```

en donde:

- `Age`: Edad.
- `Gender`: género, 1 para masculino y 2 femenino.
- `Chain_smoker`: fumador, 0 para no fumador y 1 en caso contrario.
- `Consumes_other_tobacco_products`: consumo de otros productos derivados del tabaco. 1 para consumidor, 0 para no consumidor.
- `HighBP`: hipertensión. 0 persona sin hipertensión, 0 indica afección.
- `Obese`: obesidad. 0 para rangos de peso normales, 1 para obesidad.
- `Diabetes`: diabetes. 1 para diabético, 0 para no diabético.
- `Metabolic_syndrome`: híndrome metabólico. 0 para ausencia, 1 indica presencia.
- `Use_of_stimulant_drugs`: hso de drogas estimulantes. 0 para no consumidor, 1 para consumidor.
- `Family_history`: historial familiar de ataques cardíácos. 1 para antecedentes, 0 en caso contrario.
- `History_of_preeclampsia`: historial de preeclampsia. 1 casi afirmativo, 0 negativo.
- `CABG_history`: historial de cirugía de bypass de la arteria coronaria. 1 para operado, 0 en caso adverso.
- `Respiratory_illness`: enfermedades respiratorias. 0 no presenta, 1 presenta.
- `UnderRisk`: riesgoso. `yes` para sí, `no` para no.

## Estructura de los datos

Las observaciones se encuentras estructuradas como

```{r}
str(df)
```

Se puede observar el tipo de dato de cada parámetro observado, en donde es posible ver que casi todos son de tipo `int`, a excepción del parámetro `UnderRisk`, el cual es de tipo `char`, lo cual es esperable a partir de la descripción de las variables dada anteriormente.

También se indica el número de observaciones, que corresponden a 889.

## Tipo de variables

Para efectos prácticos, serán consideradas todas las variables como variables cualitativas, a excepción de la variable `Age`. Durante el desarrollo del presente texto, el tipo de dato presente en el dataframe será ajustado para facilitar operaciones.

## Resumen de datos

Antes de realizar cualquier tipo de limpieza de los datos, se procede a hacer un resumen estadístico de los datos en bruto:

```{r}
summary(df)
```

en donde se puede apreciar que las variable están dentro de los valores esperados. La única variable que presenta un valores atípicos sería `Age`.

Realizando un `boxplot` a la variable

```{r}
boxplot(df$Age, main = "Edad", "ylab" = "Age")
```

en donde se observan valores extremos demasiado lejanos. Ordenando los datos de dicha columna de manera ordenada

```{r}
sort(df$Age)
```

se puede ver que el valor extremo 999 no tiene sentido, en consecuencia inválido, ya que es imposible que un humano viva dicha cantidad de años. El otro valor extremo, 0, es técnicamente válido, ya que podría representar la edad de neonatos menores a 1 año, no será considerado como tal por encontrarse demasiado alejado del grueso de los datos.

```{r}
outliers <- boxplot.stats(df$Age)$out
df$Age <- ifelse(df$Age %in%
                    outliers,
                    NA, df$Age)
```

Nuevamente se presenta un diagrama de caja para `Age`

```{r}
boxplot(df$Age, main = "Edad", "ylab" = "Age")
```

además del correspondiente resumen

```{r}
summary(df$Age)
```

En donde el rango de edades ahora va de 40 a 85 años.

## Filtrado

Para efectos prácticos, ahora se trabajará con un conjunto reducido en que se eliminarán los valores atípicos del parámetro `Age`, manteniendo sólo las columnas `Gender`, `Chain_smoker`, `Obese`, `Diabetes`, `Use_of_stimulant_drugs`, `Family_history` y `UnderRisk`.

```{r}
cols <- c(
    "Age", "Gender", "Chain_smoker", "Obese",
    "Diabetes", "Use_of_stimulant_drugs",
    "Family_history", "UnderRisk")
new_df <- na.omit(df[, cols])
```

También se cambiará el tipo de dato de las variables cualitativas, las que serán transformadas a lógicas, con excepción de género, que está como factor.

```{r}
new_df$Gender <- as.factor(new_df$Gender)
new_df$Chain_smoker <- as.logical(new_df$Chain_smoker)
new_df$Obese <- as.logical(new_df$Obese)
new_df$Diabetes <- as.logical(new_df$Diabetes)
new_df$Use_of_stimulant_drugs <- as.logical(new_df$Use_of_stimulant_drugs)
new_df$Family_history <- as.logical(new_df$Family_history)
```

Para el caso de `UnderRisk`, se hará uso del paquete `batman`.

```{r}
if (!("batman" %in% rownames(installed.packages()))) {
    install.packages("batman")
}
library("batman")
new_df$UnderRisk <- to_logical(new_df$UnderRisk)
```

Exponiendo nuevamente la estructura y su resumen estadístico

```{r}
str(new_df)
summary(new_df)
```

## Visualización

Ahora se verán algunas gráficas del nuevo subconjunto de datos

```{r}
barplot(
    table(new_df$Age),
    main = "Edad",
    xlab = "Edad",
    ylab = "Número de pacientes"
)

barplot(
    table(new_df$Gender),
    main = "Género",
    names.arg = c("Masculino", "Femenino"),
    ylab = "Número de pacientes"
)

barplot(
    table(new_df$Chain_smoker),
    main = "Fumador",
    names.arg = c("No", "Sí"),
    ylab = "Número de pacientes"
)

barplot(
    table(new_df$Obese),
    main = "Obesidad",
    names.arg = c("No", "Sí"),
    ylab = "Número de pacientes"
)

barplot(
    table(new_df$Diabetes),
    main = "Diabetes",
    names.arg = c("No", "Sí"),
    ylab = "Número de pacientes"
)

barplot(
    table(new_df$Use_of_stimulant_drugs),
    main = "Consumo de drogas estimulantes",
    names.arg = c("No", "Sí"),
    ylab = "Número de pacientes"
)

barplot(
    table(new_df$Family_history),
    main = "Historial familiar de ataque cardíaco",
    names.arg = c("No", "Sí"),
    ylab = "Número de pacientes"
)

barplot(
    table(new_df$UnderRisk),
    main = "Riesgo de ataque cardíaco",
    names.arg = c("No", "Sí"),
    ylab = "Número de pacientes"
)
```

## Análisis

Ahora se hará un filtrado para dejar sólo las personas que están bajo riesgo de un infarto y se mostrarán distintos gráficos

```{r}
library("tidyverse")
library("gridExtra")
filtered <- filter(new_df, UnderRisk == TRUE)


bar_age <- ggplot(new_df, aes(x = Age, fill = UnderRisk)) +
    geom_bar(position = position_dodge()) +
    theme(legend.position = "right")
bar_gender <- ggplot(new_df, aes(x = Gender, fill = UnderRisk)) +
    geom_bar(position = position_dodge()) +
    theme(legend.position = "none")
bar_smoker <- ggplot(new_df, aes(x = Chain_smoker, fill = UnderRisk)) +
    geom_bar(position = position_dodge()) +
    theme(legend.position = "none")
bar_obese <- ggplot(new_df, aes(x = Obese, fill = UnderRisk)) +
    geom_bar(position = position_dodge()) +
    theme(legend.position = "none")
bar_diabetes <- ggplot(new_df, aes(x = Diabetes, fill = UnderRisk)) +
    geom_bar(position = position_dodge()) +
    theme(legend.position = "none")
bar_drugs <- ggplot(new_df, aes(x = Use_of_stimulant_drugs, fill = UnderRisk)) +
    geom_bar(position = position_dodge()) +
    theme(legend.position = "none")
bar_history <- ggplot(new_df, aes(x = Family_history, fill = UnderRisk)) +
    geom_bar(position = position_dodge()) +
    theme(legend.position = "none")

bar_age

grid.arrange(
    bar_gender,
    bar_smoker,
    bar_obese,
    bar_diabetes,
    bar_drugs,
    bar_history)
```

De los gráficos se puede concluir, grosso modo, que dentro de las personas que presentan riesgos de sufrir paros cardíacos lso factores que más influyen son obesidad y la presencia de antecedentes familiares de ataques cardíacos.


## Probabilidades

Fallé :c