---
title: "Recuperativa Unidad II"
author: "J. Patricio Parada G."
date: "25/08/2020"
lang: "es"
output:
    pdf_document:
        toc: true
        toc_depth: 2
        number_sections: true
        latex_engine: pdflatex
---

```{r setup, include=FALSE}
knitr::opts_chunk$set(echo = TRUE)
```

# Paro cardíaco

Comúnmente llamado ataque cardíaco, el paro cardíaco es una condición riegosa y virtualmente mortífera que pone fin a millones de vidas al año. Es una de las causas de muerte más frecuentes en humanos y se debe a variados factores; puede ser a consecuencia del estilo de vida llevado o debido a otras afecciones o enfermedades.

El conjunto de datos anexo presenta 12 factores que eventualmente proporcionan información respecto a si un paciente es candidato a sufrir un ataque cardíaco.

# El Dataset

El conjunto de datos adjunto correponde a

```{r}
data <- read.csv("CRP_dataset.csv")
```

## Columnas

Las columnas (variables) que conforman el conjunto de datos corresponden a

```{r}
colnames(data)
```

donde:

```{=latex}
\begin{itemize}
    \item \texttt{Age}: edad
    \item \texttt{Gender}: sexo del paciente. 1 para masculino, 2 para femenino.
    \item \texttt{Chain\_smoker}: fumador. 0 no fumador, 1 fumador.
    \item \texttt{Consumes\_other\_tobacco\_products}: consumidor de otros productos derivados del tabaco. 0 no consumidor, 1 consumidor.
    \item \texttt{HighBP}: hipertensión. 0 no hipertenso, 1 hipertenso.
    \item \texttt{Obese}: obesidad. 0 sin obesidad, 1 obeso.
    \item \texttt{Diabetes}: diabetes, 0 sin diabetes, 1 con diabetes.
    \item \texttt{Metabolic\_syndrome}: síndrome metabólico. 0 no tiene, 1 paciente con síndrome.
    \item \texttt{Use\_of\_stimulant\_drugs}: uso de drogas estimulantes. 0 no consumidor, 1 consumidor.
    \item \texttt{Family\_history}: historial familiar de paro cardíaco. 0 no tiene historial, 1 tiene historial.
    \item \texttt{History\_of\_preeclampsia}: historial de preeclampsia. 0 sin historial, 1 con historial.
    \item \texttt{CABG\_history}: historial de cirugía de bypass de arteria coronaria. 0 sin historial, 1 con historial.
    \item \texttt{Respiratory\_illness}: enfermedad respiratoria. 0 sin enferemedades respiratorias, 1 posee enfermedades respiratorias.
    \item \texttt{UnderRisk}: paciente bajo riesgo. \texttt{yes}: sí, \texttt{no}: no.
\end{itemize}
```
## Estructura del dataset

La estructura del conjunto corresponde a

```{r}
str(data)
```

de donde se puede observar que son 14 parámetros y 889 observaciones.

```{=latex}
\newpage
```
## Tipo de datos

De acuerdo a lo observado en el conjunto de datos y lo descrito a partir de sus columnas, la totalidad de las variables serán consideradas como cualitativas. Del mismo modo, se procede a filtrar los datos para saltar las incoherencias:

```{r}
data$Gender[!(data$Gender == 1 | data$Gender == 2)] <- NA
data$Chain_smoker[!(data$Chain_smoker == 0 | data$Chain_smoker == 1)] <- NA
data$Consumes_other_tobacco_products[
    !(data$Consumes_other_tobacco_products == 0
    | data$Consumes_other_tobacco_products == 1)] <- NA
data$HighBP[!(data$HighBP == 0 | data$HighBP == 1)] <- NA
data$Obese[!(data$Obese == 0 | data$Obese == 1)] <- NA
data$Diabetes[!(data$Diabetes == 0 | data$Diabetes == 1)] <- NA
data$Metabolic_syndrome[
    !(data$Metabolic_syndrome == 0
    | data$Metabolic_syndrome == 1)] <- NA
data$Use_of_stimulant_drugs[
    !(data$Use_of_stimulant_drugs == 0
    | data$Use_of_stimulant_drugs == 1)] <- NA
data$Family_history[
    !(data$Family_history == 0 | data$Family_history == 1)] <- NA
data$History_of_preeclampsia[
    !(data$History_of_preeclampsia == 0
    | data$History_of_preeclampsia == 1)] <- NA
data$CABG_history[!(data$CABG_history == 0 | data$CABG_history == 1)] <- NA
data$Respiratory_illness[
    !(data$Respiratory_illness == 0 | data$Respiratory_illness == 1)] <- NA
```

Para facilitar la legibilidad de los datos, se cambia el tipo de los parámetros a booleano.

```{r}
data$Gender <- as.factor(data$Gender)
data$Chain_smoker <- as.logical(data$Chain_smoker)
data$Consumes_other_tobacco_products <- as.logical(data$Consumes_other_tobacco_products)
data$HighBP <- as.logical(data$HighBP)
data$Obese <- as.logical(data$Obese)
data$Diabetes <- as.logical(data$Diabetes)
data$Metabolic_syndrome <- as.logical(data$Metabolic_syndrome)
data$Use_of_stimulant_drugs <- as.logical(data$Use_of_stimulant_drugs)
data$Family_history <- as.logical(data$Family_history)
data$History_of_preeclampsia <- as.logical(data$History_of_preeclampsia)
data$CABG_history <- as.logical(data$CABG_history)
data$Respiratory_illness <- as.logical(data$Respiratory_illness)
```

Para el caso particular de los valores de la columna $\verb|UnderRisk|$, se hará uso del paquete `batman`.

```{r}
if(!("batman" %in% rownames(installed.packages()))){
    install.packages("batman")
}
library("batman")
```

Entonces, el filtrado de los datos de $\verb|UnderRisk|$ se realiza mediante

```{r}
data$UnderRisk <- to_logical(data$UnderRisk)

```
```{=latex}
\newpage
```
## Resumen estadístico

El resumen estadístico después del filtrado corresponde a

```{r}
summary(data)
```

### Edades

A continuación se presenta un diagrama de caja para los datos de la columna edad:

```{r}
boxplot(
    data$Age,
    main = "Edades",
    ylab = "Age"
)
```
Si se presentan los datos de manera ordenada

```{r}
sort(data$Age, decreasing = FALSE)
```

Se puede ver que el único valor que carece de sentido es `999`, por lo que se procederá a transformar ese valor a `NA`:

```{r}
data$Age[data$Age == 999] <- NA
```

Se vuelve a presentar el boxplot

```{r}
boxplot(
    data$Age,
    main = "Edades",
    ylab = "Age"
)
```

Junto con los datos ordenados
```{r}
sort(data$Age, decreasing = FALSE)
```

de donde se puede observar que ya no existen valores incoherentes.

Nuevamente se presenta un resumen de los datos:
```{r}
summary(data)
```

## Visualización

A continuación se presentan los histogramas de las distintas variables:

```{r}
hist(
    data$Age,
    main = "Edad",
    xlab = "Edad",
    ylab = "Frecuencia"
)
```

Para la variable `Age` se observa que la frecuencia es más o menos homogénea, observándose un peak cercano a 40 años.

```{r}
# Reemplazo para etiquetas en barplot
arg1 <- c("No", "Sí")
arg2 <- c("No presenta", "Presenta")
arg3 <- c("Masculino", "Femenino")
```

Lo anterior corresponde a vectores que serán pasados al momento de formatear los histogramas siguientes.

```{r}
barplot(
    table(data$Gender),
    names.arg = arg3,
    main = "Género",
    xlab = "Género",
    ylab = "Frecuencia",
)
```

El histograma muestra el género de los pacientes, en donde se ve que en su mayoría los pacientes son hombres.

```{r}
barplot(
    table(data$Chain_smoker),
    names.arg = arg1,
    main = "Consumo de tabaco",
    xlab = "Fumador/a",
    ylab = "Frecuencia"
    )
```

En cuanto a lo que respecta a que si son fumadores, la gran mayoría de los pacientes no son fumadores.

```{r}
barplot(
    table(data$Consumes_other_tobacco_products),
    names.arg = arg1,
    main = "Consumo de otros productos derivados del tabaco",
    xlab = "Consumidor",
    ylab = "Frecuencia"
)
```

En cuanto al consumo de otros productos derivados del tabaco, la situación cambia a que la mayoría de los pacientes consumen dichos productos.

```{r}
barplot(
    table(data$HighBP),
    names.arg = arg2,
    main = "Presión sanguínea",
    xlab = "Presión alta",
    ylab = "Frecuencia"
)
```

Los pacientes observados en su mayorían presentan niveles de presión sanguínea normales.

```{r}
barplot(
    table(data$Obese),
    names.arg = arg2,
    main = "Obesidad",
    xlab = "Obeso/a",
    ylab = "Frecuencia"
)
```

Respecto a los niveles de obesidad, el grueso de los pacientes posee esta condición.

```{r}
barplot(
    table(data$Diabetes),
    names.arg = arg1,
    main = "Diabetes",
    xlab = "Diabético/a",
    ylab = "Frecuencia"
)
```

Respecto a la presencia de diabetes, un minoría presenta esta condición.

```{r}
barplot(
    table(data$Metabolic_syndrome),
    names.arg = arg2,
    main = "Síndrome Metabólico",
    xlab = "Historial",
    ylab = "Frecuencia"
)
```

Nuevamente, sólo una minoría de los pacientes presenta síndrome metabólico.

```{r}
barplot(
    table(data$Use_of_stimulant_drugs),
    names.arg = arg2,
    main = "Consumo de drogas estimulantes",
    xlab = "Consumidor/a",
    ylab = "Frecuencia"
)
```

Respecto al consumo de drogas estimulantes, sólo un pequeño número de éstos presentan consumo de dichas sustancias.

```{r}
barplot(
    table(data$Family_history),
    names.arg = arg2,
    main = "Historial Familiar de ataque cardíaco",
    xlab = "Historial",
    ylab = "Frecuencia"
)
```

Dentro de las observaciones, la mayoría presenta historial de ataque cardíaco entre su ascendencia.

```{r}
barplot(
    table(data$History_of_preeclampsia),
    names.arg = arg2,
    main = "Historial de Preeclampsia",
    xlab = "Historial",
    ylab = "Frecuencia"
)
```

En lo que respecta al historial de preeclampsia, la mayoría no presenta esta condición.

```{r}
barplot(
    table(data$CABG_history),
    names.arg = arg2,
    main = "Historial de cirugía de bypass de la arteria coronaria",
    xlab = "Historial",
    ylab = "Frecuencia"
)
```

De igual manera, los pacientes observados no presentan cirugías de bypass de la arteria coronaria anteriores.

```{r}
barplot(
    table(data$Respiratory_illness),
    names.arg = arg2,
    main = "Enefermedades Respiratorias",
    xlab = "Presenta",
    ylab = "Frecuencia"
)
```

Así mismo, el número de pacientes con enfermedades respiratorias es mínimo.
```{r}
barplot(
    table(data$UnderRisk),
    names.arg = arg1,
    main = "Presencia de Riesgo",
    xlab = "Riesgoso/a",
    ylab = "Frecuencia"
)
```

De lo anterior, se observa que el número de pacientes bajo riesgo de ataque cardíaco es bajo.